ACORDAO-COMPLETO-2492135

ACÓRDÃO 74/2022 ATA 1/2022 - SEGUNDA CÂMARA

VISTOS, relatados e discutidos estes autos de Tomada de Contas Especial (TCE) instaurada pela Agência Nacional do Cinema (Ancine) em desfavor de Fauzi A Mansur Cinematográfica (empresa individual - nome de fantasia: Virgínia Filmes) e do seu proprietário, Fauzi Abdalla Mansur, em razão do não encaminhamento de documentação exigida para a prestação de contas dos recursos captados pela citada empresa, com fundamento na Lei 8.685/1993 (Lei do Audiovisual) , para a realização do projeto audiovisual "Casamento Brasileiro" (Salic 4-0058) , cujo nome foi posteriormente alterado para "O Casamenteiro";
ACORDAM os Ministros do Tribunal de Contas da União, reunidos em sessão da Segunda Câmara, ante as razões expostas pelo Relator, e com fundamento nos arts. 1º, inciso I; 16, inciso III, alíneas a e c, 19, caput; 23, inciso III; e 57 da Lei 8.443, de 16 de julho de 1992, em:
9.1. considerar revel o espólio do Sr. Fauzi Abdalla Mansur (CPF XXX.570.218-XX e CNPJ 49.922.966/0001-75) , com fundamento no art. 12, § 3º, da Lei 8.443/1992;
9.2. julgar irregulares as contas do Sr. Fauzi Abdalla Mansur (CPF XXX.570.218-XX e CNPJ 49.922.966/0001-75) , condenando o seu espólio, ou seus herdeiros legais, caso já tenha havido a partilha, até o limite do patrimônio transferido, ao pagamento das quantias a seguir especificadas, com a fixação do prazo de 15 (quinze) dias, a contar da notificação, para comprovar, perante o Tribunal (art. 214, inciso III, alínea "a", do Regimento Interno) , o recolhimento da dívida aos cofres do Fundo Nacional da Cultura, atualizada monetariamente e acrescida dos juros de mora, calculados a partir das datas indicadas, até a data do efetivo recolhimento, na forma prevista na legislação em vigor:
	Valor (R$) 
	Data de Referência

	658.315,17
	29/8/2007

	561.975,56
	24/10/2007

	207.362,27
	14/4/2008

	283.393,19
	23/5/2008

	117.949,77
	13/11/2008

9.3. autorizar desde logo, se requerido, com fundamento no art. 26, da Lei 8.443/1992, c/c o art. 217, do Regimento Interno do TCU, o parcelamento da dívida em até 36 (trinta e seis) parcelas, incidindo sobre cada parcela, corrigida monetariamente, os correspondentes legais, fixando-se o prazo de 15 (quinze) dias, a contar do recebimento da notificação, para comprovarem perante o Tribunal o recolhimento da primeira parcela, e de 30 (trinta) dias, a contar da parcela anterior, para comprovarem os recolhimentos das demais parcelas, devendo incidir sobre cada valor mensal, atualizado monetariamente, os juros de mora devidos, no caso do débito, na forma prevista na legislação em vigor, alertando os responsáveis de que a falta de comprovação do recolhimento de qualquer parcela implicará o vencimento antecipado do saldo devedor, nos termos do art. 26, parágrafo único, da Lei 8.443/1992, c/c o art. 217, § 2º, do Regimento Interno deste Tribunal;
9.4. autorizar, desde logo, a cobrança judicial da dívida, nos termos do art. 28, inciso II, da Lei 8.443/1992, caso não atendidas as notificações;
9.5. enviar cópia do presente Acórdão, bem como do Relatório e do Voto que o fundamentam, ao Procurador-Chefe da Procuradoria da República no Estado de São Paulo, nos termos do § 3º do art. 16 da Lei 8.443/1992, c/c o § 7º do art. 209 do Regimento Interno do TCU, e à Ancine, informando-lhes que o inteiro teor da decisão pode ser consultado no endereço www.tcu.gov.br/acordaos, além de esclarecer que, caso requerido, o TCU poderá fornecer sem custos as correspondentes cópias, de forma impressa.

Tomada de Contas Especial (TCE) instaurada pela Agência Nacional do Cinema (Ancine) em desfavor de Fauzi A Mansur Cinematográfica (empresa individual  nome de fantasia: Virgínia Filmes) e do seu proprietário, Fauzi Abdalla Mansur, em razão do não encaminhamento de documentação exigida para a prestação de contas dos recursos captados pela citada empresa, com fundamento na Lei 8.685/1993 (Lei do Audiovisual), para a realização do projeto audiovisual Casamento Brasileiro (Salic 4-0058), cujo nome foi posteriormente alterado para O Casamenteiro.

Segunda Câmara

Entidades e Órgãos do Governo do Estado de São Paulo.

3. Interessados/Responsáveis:
3.1. Responsáveis: Fauzi A Mansur Cinematográfica (CNPJ 49.922.966/0001-75), Fauzi Abdalla Mansur (CPF XXX.570.218-XX).

13.1. Ministros presentes: Bruno Dantas (Presidente), Augusto Nardes, Aroldo Cedraz (Relator) e Raimundo Carreiro.
13.2. Ministros-Substitutos presentes: Marcos Bemquerer Costa e André Luís de Carvalho.

AROLDO CEDRAZ

Trata-se de Tomada de Contas Especial instaurada pela Agência Nacional do Cinema (Ancine) em desfavor da empresa Fauzi Abdalla Mansur Cinematográfica - ME e de seu proprietário, o Sr. Fauzi Abdalla Mansur, em razão do não encaminhamento da documentação exigida para a prestação de contas dos recursos captados para execução do filme de longa-metragem, em 35mm, objeto do projeto audiovisual "Casamento Brasileiro" (Salic 4-0058) , para o qual a empresa proponente, acima identificada, captou recursos através art. 1º da Lei 8.685/93, em atendimento às disposições contidas no artigo 84 do Decreto-Lei 200, de 25/02/1967, e no art. 8º da Lei 8.443, de 16/7/1992 no valor de R$ 1.219.330,63. 
2.	No âmbito deste Tribunal, após regular tramitação, a Secretaria de Controle Externo de Tomada de Contas Especial (SecexTCE) analisou, no mérito, o feito, cuja instrução, por esclarecedora, reproduzo abaixo como parte deste Relatório (Peças 70 a 72) :
	"[...] HISTÓRICO
2.	O projeto "Casamento Brasileiro", título alterado para "O Casamenteiro" (peça 2, p. 46) , foi aprovado no valor total de R$ 1.714.256,35 sendo R$ 828.543,53 para captação através do mecanismo do art. 1° da Lei 8.685/93, R$ 800.000,00 para captação através do mecanismo do art. 3º e R$ 85.712,82 referentes à contrapartida da proponente (peça 2, p. 22-24) . O prazo de captação dos incentivos fiscais foi de 8/6/2004 a 10/12/2004, com prorrogação até 31/12/2011 (peça 2, p. 18, 19 e 24) . O prazo para prestação de contas do projeto expirou em 13/4/2015 (peça 3, p. 87) .
3.	A partir do Despacho Ancine nº 49-E/2016/SFO/CPC (peça 3, p. 115) e dos extratos bancários presentes nos autos (peças 2, p. 49-151; e 3, p. 1-75) , verifica-se que foram movimentados na conta corrente 14.861-X (BB - ag. 1526-1) , recursos no valor de R$ 1.219.330,63, através do mecanismo do art. 3° da Lei 8.685/93, conforme a seguir detalhado:
	Data 
	Valor original (R$) 
	Peça/Página

	29/08/2007
	438.876,78
	Peça 2, p. 49

	24/10/2007
	374.650,37
	Peça 2, p. 51

	14/04/2008
	138.241,51
	Peça 2, p. 52

	23/05/2008
	188.928,79
	Peça 2, p. 53

	13/11/2008
	78.633,18
	Peça 2, p. 55

	TOTAL
	1.219.330,63
	
4.	O responsável foi notificado sobre a irregularidade pela autoridade administrativa competente, em 13/1/2015, por meio do Ofício 101/2015/CPC/SFO/ANCINE (peça 3, p. 84-86) , recebido em 2/2/21015 (peça 3, p. 88) , bem como por meio de suas reiterações: Ofícios 1926/2015/CPC/SFO/ ANCINE (Peça 3, p. 93 e 94) e 143/2016/CPC/SFO/ANCINE (Peça 3, p. 96 e 97) , recebidos em 26/10/2015 (Peça 3, p. 95) e 26/2/2016 (Peça 3, p.98) .
5.	Diante do não saneamento da irregularidade apontada e da não devolução dos recursos, instaurou-se a tomada de contas especial. No Relatório do Tomador de Contas s/n (peça 3, p. 146-150) concluiu-se que o prejuízo importaria no valor total original de R$ 1.219.330,63, acrescido de multa de 50% do art. 6 da Lei 8.685/1993 sobre o valor atualizado, imputando-se a responsabilidade à empresa Fauzi Abdalla Mansur Cinematográfica, solidariamente com o Sr. Fauzi Abdalla Mansur.
6.	O Relatório de Auditoria nº 1230/2017, da CGU (peça 3, p. 174-177) , ratificou o posicionamento do tomador de contas, exceto quanto à motivação para a instauração da TCE. Em face da Nota Técnica Ancine nº 10-E/2016 (peça 3, p. 110-112) , a CGU concluiu que a TCE decorreu do não encaminhamento da documentação exigida para a prestação de contas do projeto cultural, tendo em vista que, a esse título, foram encaminhados à Ancine apenas os extratos bancários da respectiva conta corrente, remanescendo faltantes os seguintes elementos: 
	a) Relatório de Cumprimento do Objeto e Finalidade;
	b) Demonstrativo do Extrato da Conta Corrente (Captação e movimentação) na forma de planilha eletrônica;
	c) Demonstrativo Orçamentário e Contábil na forma de planilha eletrônica;
	d) Comprovantes de recolhimentos dos saldos das contas-correntes de movimentação e de aplicação de recursos, quando houver, por meio da Guia de Recolhimento da União - GRU;
	e) Comprovantes de encerramento das contas correntes de movimentação de recursos.
7.	Após serem emitidos o Certificado de Auditoria, o Parecer do Dirigente do Órgão de Controle Interno e o Pronunciamento Ministerial (peça 3, p. 178 e 179, e p. 184 e 185) , o processo foi remetido a esse Tribunal.
8.	Na linha do Relatório do Tomador de Contas s/n (peça 3, p. 146-150) , a instrução inicial do feito (peça 5) concluiu que, no caso, caracterizou-se a omissão no dever de prestar contas, uma vez que a mera apresentação de extratos bancários das contas de captação e movimentação não podem ser admitidas como prestação de contas. Assim, foi proposta a citação solidária do Sr. Fauzi Abdalla Mansur com a empresa Fauzi A. Mansur Cinematográfica, pela irregularidade a seguir discriminada:
	Irregularidade: não comprovação da boa e regular aplicação dos recursos captados através dos mecanismos de incentivos à cultura da Lei 8.685/1993 para produção de obra cinematográfica intitulada "Casamento Brasileiro", em razão da omissão no dever de prestar contas.
9.	Cumpre registrar que, ao débito originalmente apurado, fez-se incidir a multa de 50% sobre os valores captados, prevista no art. 6°, § 1°, da Lei 8.685/1993, em consonância com entendimentos do TCU a respeito (Acórdãos 1.941/2008, 1.944/2008 e 1.938/2009, todos do Plenário, Relator: Ministro Augusto Sherman, e 3.932/2012, da 2.ª Câmara, Relator: Ministro André de Carvalho) . Dessa forma, o débito imputado aos responsáveis solidários configurou-se da seguinte forma: 
	Data 
	Valor original acrescido da multa de 50% (R$) 

	29/08/2007
	658.315,17

	24/10/2007
	561.975,56

	14/04/2008
	207.362,27

	23/05/2008
	283.393,19

	13/11/2008
	117.949,77

10.	Outrossim, propôs-se a audiência do Sr. Fauzi Abdalla Mansur, pelo não cumprimento do prazo final estipulado para prestação de contas dos recursos captados para a execução do Projeto "Casamento Brasileiro".
11.	Com base na delegação de competência do relator do feito, o Exmo. Ministro Aroldo Cedraz (Portaria AC 1, de 17/1/2009) , foram promovidas as citações dos responsáveis solidários, bem como a audiência do Sr. Fauzi Abdalla Mansur, por meio dos Ofícios 0595/2018 e 0596/2018, de 9/7/2018 (peças 8 e 9) , que foram recebidos em 17/7/2018, conforme ARs às peças 10 e 11.
12.	Por intermédio de seu advogado, Dr. Ronaldo Vaz de Oliveira (OAB/SP 399.618) , constituído por intermédio do instrumento procuratório à peça 12 dos autos, o Sr. Fauzi Abdalla Mansur, na qualidade de responsável e representante da pessoa jurídica responsabilizada, tempestivamente (cf. prorrogação de prazo concedida à peça 15) , apresentou alegações de defesa (peças 16 a 20) , em 24/9/2018. Registra-se que a peça 17 consiste em cópia da peça 16.
13.	A defesa apresentada foi analisada na instrução técnica à peça 21, cuja Conclusão e Proposta de Encaminhamento seguem reproduzidas:
CONCLUSÃO
40. 	Em face da análise promovida nos itens 14 a 39, verifica-se que a defesa apresentada pelo Sr. Fauzi Abdalla Mansur, em seu nome e em representação à empresa Fauzi A. Mansur Cinematográfica - ME, justificou satisfatoriamente o não cumprimento do prazo final estipulado para prestação de contas dos recursos captados para a execução do Projeto "Casamento Brasileiro", atendendo a audiência dirigida ao responsável.
41. 	Por outro lado, embora os elementos acostados à peça de defesa (peça 16, p. 8-414; e peças 18, 19 e 20) tenham logrado comprovar a regularidade de 74,56% dos recursos captados com amparo no PRONAC 04-0058, remanesce pendente de comprovação o montante de R$ 311.686,66 (25,44%) , que se propõe levar a débito dos responsáveis solidários, caso o eminente Relator não acolha a preliminar de que seja concedido, ao Sr. Fauzi Abdalla Mansur, prazo de sessenta (60) dias, ou outro que lhe aprouver, para que o responsável apresente ao Tribunal as segundas-vias da documentação extraviada em decorrência do incêndio na residência do gestor financeiro do projeto, Sr. Cariolano Rodrigues Mineiro, de forma a complementar a comprovação do regular emprego do percentual de recursos não abrangidos pela defesa ora examinada (item 36) .
42. 	No que tange ao exame da boa-fé dos responsáveis para fins de concessão de novo prazo para o recolhimento do débito sem a incidência de juros de mora (art. 202 do Regimento Interno do TCU) , entende-se que a análise empreendida permite reconhecê-la em relação ao Sr. Fauzi Abdalla Mansur (itens 26-29 e 35) . Ao se considerar que os atos dos administradores obrigam a pessoa jurídica, desde que exercidos nos limites dos poderes definidos no ato constitutivo da entidade (Acórdão 14193/2018-TCU-Primeira Câmara) , estende-se o exame acima empreendido à empresa Fauzi A. Mansur Cinematográfica - ME.
43.	 Por fim, registra-se a ocorrência da prescrição punitiva do TCU, nos termos do Acórdão 1441/2016-TCU-Plenário, uma vez que os recursos captados foram depositados dos recursos tiveram início a partir de 29/8/2007, e o ato que determinou a citação dos responsáveis ocorreu em 9/7/2018.
PROPOSTA DE ENCAMINHAMENTO
44. 	Diante do exposto, submete-se os autos à consideração superior, propondo ao Relator que:
	a) 	preliminarmente ao julgamento do mérito da presente tomada de contas especial, conceder prazo adicional para que o Sr. Fauzi Abdalla Mansur apresente ao Tribunal os seguintes elementos:
	a.1) documentação comprobatória relativa às despesas no valor de R$ 305.808,13, correspondente ao valor total das captações (R$ 1.219.330,63) subtraído do montante de despesas comprovadas pelo responsável (R$ 913.522,50) , mediante a documentação acostada na defesa apresentada (peça 16, p. 8-414, peças 18, 19 e 20) ;
	a.2) comprovação de que a Cinemateca Nacional aprovou a cópia do filme "O Casamenteiro", a ela entregue em 29/9/2017.
	- Alternativamente, caso o Relator não acolha a proposta acima, propõe-se ao Tribunal:
	a.1) acolher parcialmente as alegações de defesa apresentadas pelo Sr. Fauzi Abdalla Mansur e pela empresa Fauzi A. Mansur Cinematográfica - ME;
	b) fixar novo e improrrogável prazo de quinze dias, a contar da notificação deste acórdão, com fundamento no art. 12, §§ 1.º e 2.º, da Lei 8.443/1992 e no art. 202, §§ 2.º e 3.º, do Regimento Interno/TCU, para que o Sr. Fauzi Abdalla Mansur e a empresa Fauzi A. Mansur Cinematográfica - ME efetuem e comprovem perante o Tribunal o recolhimento das quantias a seguir especificadas aos cofres do Tesouro Nacional, atualizadas monetariamente a partir das datas indicadas até a data do efetivo recolhimento, na forma prevista na legislação em vigor, informando-lhes que a liquidação tempestiva do débito atualizado monetariamente sanará o processo e permitirá que as respectivas contas sejam julgadas regulares com ressalva, dando-lhes quitação, nos termos dos arts. 12, § 2.º, da Lei 8.443/1992, e 202, § 4.º, do Regimento Interno/TCU, ao passo que a ausência dessa liquidação tempestiva levará ao julgamento pela irregularidade das contas, com imputação de débito a ser atualizado monetariamente, acrescido de juros moratórios:
	Valor Original Acrescido de Multa de 50% (R$) 
	Data

	57.369,23
	14/4/2008

	283.393,19
	23/5/2008

	117.949,77
	13/11/2008

	c) enviar cópia do Acórdão que vier a ser proferido ao Ministério da Cultura - MinC, à Secretaria Federal de Controle Interno e aos responsáveis, para ciência, informando que a deliberação, acompanhada do Relatório e Voto que a fundamentarem, estará disponível para consulta no endereço www.tcu.gov.br/acordaos, além de esclarecer que, caso requerido, o TCU poderá fornecer as correspondentes cópias, em mídia impressa, aos interessados e às responsáveis arrolados nestes autos.
14.	Tramitados os autos para o pronunciamento regimental do MPTCU, sobreveio o parecer do Procurador Júlio Marcelo Oliveira (peça 27) , no qual foi proposto o retorno dos autos a esta unidade técnica, com vistas à adoção das seguintes medidas prévias à apreciação de mérito:
a) realize diligência à Ancine, para que remeta a esta Corte todos os documentos encaminhados, em meio físico ou digital, por Fauzi A Mansur Cinematográfica ou pelo sr. Fauzi Abdalla Mansur a título de prestação de contas do projeto Salic 4-0058;
b) realize diligência à Cinemateca Brasileira, para que informe se o HD externo referente à obra "O Casamenteiro" (Salic 4-0058) , que lhe foi entregue por Fauzi A Mansur Cinematográfica em 29/9/2017, foi aprovado tecnicamente para fins de depósito legal;
c) realize diligência ao Banco do Brasil, para que encaminhe a esta Corte as cópias microfilmadas de todos os cheques debitados das contas de movimentação do projeto Salic 4-0058 (Agência 1526-1, c/c 18.233-8 e c/c 19.784-X) , bem como os extratos completos dessas contas, até seu encerramento;
d) analise as respostas às diligências em conjunto com a documentação apresentada pelos responsáveis a esta Corte a título de prestação de contas do projeto Salic 4-0058 (peças 16 a 20) e se pronuncie sobre a regularidade dos comprovantes de despesa, o nexo de causalidade entre os recursos federais e as despesas efetuadas e o efetivo cumprimento do objeto pactuado;
e) em seguida, promova nova citação dos responsáveis solidários pelas irregularidades na execução física e/ou financeira do projeto Salic 4-0058 que tenham ocasionado dano ao erário, sobre o qual deve incidir a multa do art. 6º, § 1º, da Lei 8.685/1993.
15.	Com a anuência do Relator, Ministro Aroldo Cedraz (peça 28) , foram expedidos os ofícios de diligência a seguir discriminados:
	Ofício nº 
	Destinatário
	Data do ofício
	Data de recebimento
	Data para atendimento
	Atendimento

	6828/2019
 (peça 29) 
	Banco do Brasil
	7/10/2019
	21/10/2019
	5/11/2019
	Não houve

	6829
 (peça 30) 
	Cinemateca Brasileira (Fund. Roquete Pinto) 
	7/10/2019
	17/10/2019
	1/11/2019
	25/10/2019
 (peça 35 e 36) 

	6830
 (peça 31) 
	Ancine
	7/10/2019
	17/10/2019
	1/11/2019
	31/10/2019
 (peça 37) 

	10540/2019
 (peça 39) 
	Banco do Brasil
 (reiteração) 
	26/11/2019
	26/11/2019
	11/12/2019
	Não houve

16.	Em virtude do não encaminhamento dos elementos solicitados ao Banco do Brasil, em nova instrução técnica (peça 42) , foi proposta a reiteração da diligência para a entidade, para que, no prazo improrrogável de quinze dias, encaminhasse a este Tribunal as cópias de cheques e extratos já solicitados (item 14, 'c') , sem prejuízo de alertar-se ao destinatário que a inobservância ao prazo então assinado, poderia ensejar a aplicação da multa prevista no art. 58, IV, da Lei 8.443/1992, pelo não atendimento, sem causa justificada, à diligência do Relator ou à decisão do Tribunal.
17.	No pronunciamento da subunidade (peça 43) , o diretor técnico da DT 3 assinalou a necessidade de que, além da reiteração à diligência proposta, fosse realizada, excepcionalmente, a citação dos responsáveis, nos seguintes termos:
	16. Assim, proponho que:
a) sejam realizadas as providências de letras "a" e "b" da instrução precedente (diligência e alerta ao Banco do Brasil) ;
	b) seja realizada a citação dos responsáveis, nos mesmos termos do parágrafo 32, alínea "a", da instrução à peça 5, alterando-se apenas o seguinte:
	- irregularidade passa a ser: "realização do objeto do projeto audiovisual para produção de obra cinematográfica intitulada 'Casamento Brasileiro' (Salic 4-0058) em desacordo com o estatuído";
	- dispositivos violados, além dos que já constam da peça 5, p. 6, acrescentar: "art. 6º, caput e §1º, da Lei 8.685/1993";
	- conduta de ambos responsáveis passa a ser: "realizar o objeto do projeto audiovisual para produção de obra cinematográfica intitulada 'Casamento Brasileiro' (Salic 4-0058) em desacordo com o estatuído;
	- nexo de causalidade de ambos responsáveis passa a ser: "a realização do objeto do projeto audiovisual para produção de obra cinematográfica intitulada 'Casamento Brasileiro' (Salic 4-0058) em desacordo com o estatuído resultou na sua não aprovação pela Cinemateca Brasileira, conforme Laudo Técnico de agosto de 2018 e, consequentemente, no não alcance dos objetivos do projeto e, assim, em prejuízo ao erário correspondente ao valor captado somado à multa de 50% prevista na Lei 8.685/1993";
	-culpabilidade de ambos os responsáveis passa a ser: "não há excludentes de ilicitude, de culpabilidade e de punibilidade; é razoável supor que o responsável tinha consciência da ilicitude de sua conduta; era exigível conduta diversa da praticada, qual seja, produzir a obra audiovisual em conformidade com as exigências técnicas legais e regulamentares exigidas".
18.	Em suma, a proposição nesse sentido foi justificada pela constatação de que a realização do projeto se deu em desacordo com o estatuído, pois resultou em película de má qualidade e que não foi aceita pela Cinemateca Brasileira por não atender os requisitos técnicos exigidos, conforme resposta da administradora da Cinemateca Brasileira (peças 35 e 36) . Assim, o diretor técnico ponderou que "mesmo que a execução financeira venha a ser aprovada, os valores utilizados no projeto devem ser restituídos ao erário, acrescido dos encargos legais mais multa de 50% sobre o valor final, tendo em vista o previsto no art. 6º e §1º da Lei 8.685/1993"	.
19.	Nessa linha, concluiu:
12. Observa-se que houve duas razões para a desaprovação da prestação de contas: a não conclusão do objeto e a omissão no dever de prestar contas. Esta última, entretanto, foi descartada, conforme a análise do Procurador do MP junto ao TCU no Parecer de peça 27, p. 6.
13.	 Ante todo o exposto, entende-se que, a partir das respostas às diligências, foi possível comprovar que, realmente, não se pode considerar o objeto concluído. Como os responsáveis só foram citados em razão da omissão no dever de prestar contas (peças 8 e 9) , é necessário que se efetuem novas citações, desta feita com base na realização do objeto em desacordo com o estatuído. 
14.	 O fato de a reiteração à diligência ao Banco do Brasil ser efetuada simultaneamente com a citação, embora seja medida desaconselhável em regra, no caso concreto não trará prejuízos ao trâmite processual, antes irá, muito provavelmente, possibilitar uma redução no tempo de tramitação, pois, caso os responsáveis não apresentem alegações de defesa suficientes para demonstrar que o objeto foi adequadamente executado, o processo já estará em estado de julgamento do mérito, mesmo que a análise financeira não tenha sido feita. E caso demonstrem a execução do objeto em consonância com o estatuído, a SecexTCE fará, posteriormente, a análise da documentação, já acrescida da resposta à diligência do Banco do Brasil, como o faria de qualquer forma, em caso de ser realizada unicamente a diligência. (GRIFA-SE) 
20.	O Ministro Relator acolheu a proposição desta unidade técnica, determinando a realização das diligências e citações propostas (peça 45) . 
21.	A reiteração de diligência ao Banco do Brasil realizou-se por meio do Ofício 29782/2020 (peça 48) , que foi recebido na entidade em 29/6/2020 (peça 51) . 	Em resposta, foram encaminhados ao TCU o Ofício 29782/2020 - informando que a conta a conta nº 18.233-8 fora encerrada em 11.04.2018, e a conta nº 19.784-X teve sua última movimentação financeira em 30/8/2018 - e os extratos solicitados (peças 54 e 55) .
22.	Por sua vez, o Sr. Fauzi Abdalla Mansur e a empresa Fauzi A. Mansur Cinematográfica - ME foram citados, conforme a seguir especificado:
	a) Fauzi Abdalla Mansur
	Ofício nº 
	Data do ofício
	Origem do endereço
	Data de recebimento 
	Fim do Prazo para defesa
	Prorrogação de prazo
	Defesa Apresentada 

	29780/2020
 (peça 50) 
	17/6/2020
	SRF
	2/7/2020
AR (peça 53) 
	17/7/2020
	Prejudicado (peça 59) 
	-

	b) Fauzi A. Mansur Cinematográfica
	Ofício nº 
	Data do ofício
	Origem do endereço
	Data de recebimento 
	Fim do Prazo para defesa
	Prorrogação de prazo
	Defesa Apresentada 

	29781/2020
 (peça 49) 
	17/6/2020
	SRF
	2/7/2020
AR (peça 53) 
	17/7/2020
	Prejudicado (peça 59) 
	-

23.	Em 25/7/2020, o Sr. Ronaldo Vaz de Oliveira - procurador dos responsáveis (peça 12) - veio aos autos, informando que o Sr. Fauzi Abdalla Mansur falecera no dia 23/1/2019 (peça 56) . Na oportunidade, o advogado informou a intenção dos herdeiros de regularizar as incompatibilidades e inconsistências suscitadas pela Cinemateca Brasileira, em relação à obra "O Casamenteiro". Para tanto, solicitou a prorrogação do prazo de defesa por mais 90 (noventa) dias, "para que os Herdeiros possam realizar a adequação da Obra o Casamenteiro, a fim de estar apta para ser admitida no acervo da Cinemateca, e posteriormente ser ofertada como garantia de pagamento de eventual resíduo de debito oriundo dos recursos recebidos, e ora julgados".
24.	Ao apreciar ao pleito, o Ministro Relator considerou prejudicado o pedido de prorrogação, tendo em vista que o Ofício de Citação 29780/2020-TCU/Seproc foi endereçado a pessoa já falecida, determinando, com fundamento no art. 157 do Regimento Interno/TCU, a realização das diligências necessárias para suprir a necessidade de informações acerca da existência de bens deixados pelo falecido, representação do espólio e identificação de sucessores, de modo a viabilizar a citação e a persecução do ressarcimento pretendido (peça 59) .
25.	Após identificar o Sr. Muhamad Fauzi Mansur (CPF: XXX.503.398-XX) como inventariante do espólio do Sr. Fauzi A. Mansur (peça 65) , a Seproc promoveu a sua citação, por meio do Ofício 14991/2021-TCU/Seproc (peça 67) , o qual foi recebido em 12/4/2021 (AR peça 68) . 
26.	Contudo, embora validamente citado, o inventariante não apresentou alegações de defesa e tampouco promoveu o recolhimento do débito apurado nesta TCE, devendo ser considerado revel, nos termos do art. 12, § 3º, da Lei nº 8.443/1992.
EXAME TÉCNICO
Da validade das notificações
27.	Preliminarmente, cumpre tecer breves considerações sobre a forma como são realizadas as comunicações processuais no TCU. A esse respeito, destacam-se o art. 179, do Regimento Interno do TCU (Resolução 155, de 4/12/2002) e o art. 4º, inciso III, § 1º, da Resolução TCU 170, de 30 de junho de 2004, in verbis:
Art. 179. A citação, a audiência ou a notificação, bem como a comunicação de diligência, farse-ão:
I - mediante ciência da parte, efetivada por servidor designado, por meio eletrônico, fac-símile, telegrama ou qualquer outra forma, desde que fique confirmada inequivocamente a entrega da comunicação ao destinatário;
II - mediante carta registrada, com aviso de recebimento que comprove a entrega no endereço do destinatário;
III - por edital publicado no Diário Oficial da União, quando o seu destinatário não for localizado;
 (...) 
Art. 3º As comunicações serão dirigidas ao responsável, ou ao interessado, ou ao dirigente de órgão ou entidade, ou ao representante legal ou ao procurador constituído nos autos, com poderes expressos no mandato para esse fim, por meio de:
I - correio eletrônico, fac-símile ou telegrama;
II - servidor designado;
III - carta registrada, com aviso de recebimento;
IV - edital publicado no Diário Oficial da União, quando o seu destinatário não for localizado, nas hipóteses em que seja necessário o exercício de defesa".
Art. 4º. Consideram-se entregues as comunicações:
I - efetivadas conforme disposto nos incisos I e II do artigo anterior, mediante confirmação da ciência do destinatário;
II - realizadas na forma prevista no inciso III do artigo anterior, com o retorno do aviso de recebimento, entregue comprovadamente no endereço do destinatário;
III - na data de publicação do edital no Diário Oficial da União, quando realizadas na forma prevista no inciso IV do artigo anterior.
§ 1º O endereço do destinatário deverá ser previamente confirmado mediante consulta aos sistemas disponíveis ao Tribunal ou a outros meios de informação, a qual deverá ser juntada ao respectivo processo.
 (...) 
28.	Bem se vê, portanto, que a validade da citação via postal não depende de que o aviso de recebimento seja assinado pelo próprio destinatário da comunicação, o que dispensa, no caso em tela, a entrega do AR em "mãos próprias". A exigência da norma é no sentido de o Tribunal verificar se a correspondência foi entregue no endereço correto, residindo aqui a necessidade de certeza inequívoca. 
29.	Não é outra a orientação da jurisprudência do TCU, conforme se verifica dos julgados a seguir transcritos:
São válidas as comunicações processuais entregues, mediante carta registrada, no endereço correto do responsável, não havendo necessidade de que o recebimento seja feito por ele próprio (Acórdão 3648/2013-TCU-Segunda Câmara, Relator Ministro JOSÉ JORGE) ;
É prescindível a entrega pessoal das comunicações pelo TCU, razão pela qual não há necessidade de que o aviso de recebimento seja assinado pelo próprio destinatário. Entregandose a correspondência no endereço correto do destinatário, presume-se o recebimento da citação. (Acórdão 1019/2008-TCU-Plenário, Relator Ministro BENJAMIN ZYMLER) ;
As comunicações do TCU, inclusive as citações, deverão ser realizadas mediante Aviso de Recebimento - AR, via Empresa Brasileira de Correios e Telégrafos, bastando para sua validade que se demonstre que a correspondência foi entregue no endereço correto. (Acórdão 1526/2007-TCU-Plenário, Relator Ministro AROLDO CEDRAZ) .
30.	A validade do critério de comunicação processual do TCU foi referendada pelo Supremo Tribunal Federal, nos termos do julgamento do MS-AgR 25.816/DF, por meio do qual se afirmou a desnecessidade da ciência pessoal do interessado, entendendo-se suficiente a comprovação da entrega do "AR" no endereço do destinatário:
EMENTA: AGRAVO REGIMENTAL. MANDADO DE SEGURANÇA. DESNECESSIDADE DE INTIMAÇÃO PESSOAL DAS DECISÕES DO TRIBUNAL DE CONTAS DA UNIÃO. ART. 179 DO REGIMENTO INTERNO DO TCU. INTIMAÇÃO DO ATO IMPUGNADO POR CARTA REGISTRADA, INICIADO O PRAZO DO ART. 18 DA LEI nº 1.533/51 DA DATA CONSTANTE DO AVISO DE RECEBIMENTO. DECADÊNCIA RECONHECIDA. AGRAVO IMPROVIDO.
O envio de carta registrada com aviso de recebimento está expressamente enumerado entre os meios de comunicação de que dispõe o Tribunal de Contas da União para proceder às suas intimações.
O inciso II do art. 179 do Regimento Interno do TCU é claro ao exigir apenas a comprovação da entrega no endereço do destinatário, bastando o aviso de recebimento simples.
31.	Convém ressaltar que a empresa Fauzi Abdalla Mansur Cinematográfica possui natureza jurídica de Empresário Individual, razão pela qual a comunicação da pessoa física já se mostra suficiente, uma vez que o empresário atua em nome próprio, respondendo seus bens particulares integral e solidariamente pelas dívidas decorrentes da atividade empresarial, na linha da jurisprudência firmada pelo TCU (e.g. Acórdão 2737/2013-TCU-Plenário, 4.476/2019-TCU-2ª Câmara e 6354/2020-TCU-2ª Câmara) . 
32.	Noutro prisma, é oportuno registrar que, de acordo com o Código Civil (arts. 1.028 e 1.032) e com a Resolução DNRC nº 97/2003, a empresa individual se extingue com o falecimento do Empresário, ressalvada a hipótese de sua continuidade por autorização judicial. Essa circunstância, todavia, em nada repercute na persecução do débito apurado nos autos, tendo em vista que inexiste distinção entre o patrimônio particular da pessoa física e o patrimônio empresarial, devendo o espólio do Sr. Fauzi Abdalla Mansur fazer frente ao debito a seguir detalhado:
	Valor Original Acrescido de Multa de 50% (R$) 
	Data

	438.876,78
	29/8/2007

	374.650,37
	24/10/2007

	57.369,23
	14/4/2008

	283.393,19
	23/5/2008

	117.949,77
	13/11/2008

33.	No presente caso, verifica-se que o Sr. Muhamad Fauzi Mansur, representante do espólio do Sr. Fauzi Abdalla Mansur (peça 65) , foi validamente citado por intermédio do Ofício 14991/2021-TCU/Seproc (peça 67) , o qual foi recebido no endereço constante da base de dados da Receita Federal (peça 66) , conforme atesta o AR à peça 68 dos autos. Não obstante, transcorrido o prazo regimental, não apresentou defesa, tampouco recolheu o débito apurado nos autos.
Da revelia
34.	Nos processos do TCU, a revelia não leva à presunção de que sejam verdadeiras todas as imputações levantadas contra os responsáveis, diferentemente do que ocorre no processo civil, em que a revelia do réu opera a presunção da verdade dos fatos narrados pelo autor. Dessa forma, a avaliação da responsabilidade do agente não pode prescindir da prova existente no processo ou para ele carreada. 
35.	Ao não apresentar sua defesa, o responsável deixou de produzir prova da regular aplicação dos recursos sob sua responsabilidade, em afronta às normas que impõem aos gestores públicos a obrigação legal de, sempre que demandados pelos órgãos de controle, apresentar os documentos que demonstrem a correta utilização das verbas públicas, a exemplo do contido no art. 93 do Decreto-Lei 200/67: "Quem quer que utilize dinheiros públicos terá de justificar seu bom e regular emprego na conformidade das leis, regulamentos e normas emanadas das autoridades administrativas competentes." 
36.	Não obstante a revelia configurada neste processo, e em prestígio ao princípio da verdade real que informa os processos no TCU, foram os autos novamente compulsados, não se identificando qualquer elemento que pudesse alterar a conclusão em que se fundamentou a citação realizada.
37.	Com efeito, remanesce injustificada a constatação de que o objeto do projeto audiovisual Salic 4-0058 não foi concluído, em razão da reprovação das características técnicas do produto apresentado à Cinemateca Brasileira, em formato diverso daquele previsto para obras cinematográficas de 35 mm, no art. 5º, inciso XIII, alínea 'c', da IN 21/2003.
38.	Em vista da inexecução do projeto, pelo motivo acima exposto, devem as contas do Sr. Fauzi Abdalla Mansur e da empresa Fauzi Abdalla Mansur Cinematográfica ser julgadas irregulares, com a condenação do espólio ao pagamento do débito relativo à integralidade dos recursos captados que, em valores históricos, montam a R$ 1.219, 330,63, conforme especificado no item 3 do Histórico precedente.
39.	Por outro lado, em se tratando de processo em que a parte não se manifestou acerca da irregularidade imputada, não há elementos para que se possa efetivamente aferir e reconhecer a ocorrência de boa-fé na conduta do responsável, podendo este Tribunal, desde logo, proferir o julgamento de mérito pela irregularidade das contas, nos termos dos §§ 2º e 6º do art. 202 do Regimento Interno do TCU.
40.	Por fim, registra-se que, no presente caso, não ocorreu a prescrição da pretensão punitiva do TCU, na forma do Acórdão 1441/2016-TCU-Plenário, uma vez que não se passaram mais de 10 (dez) anos entre a data da irregularidade, ocorrida em 14/4/2015 (um dia após o vencimento do prazo para prestação de contas) , e o ato que determinou a citação dos responsáveis, ocorrido em 15/6/2018  (peça 7) .
CONCLUSÃO
41.	Em face da revelia do representante do espólio do Sr. Fauzi Abdalla Mansur, propõe-se que o espólio do Sr. Fauzi Abdalla Mansur e a empresa Fauzi Abdalla Mansur Cinematográfica sejam considerados revéis, nos termos do art. 12, §3º, da Lei 8.443/1992, devendo as respectivas contas ser julgadas irregulares, com a condenação solidária ao pagamento do débito apurado nos autos.
PROPOSTA DE ENCAMINHAMENTO
42.	Diante do exposto, submetem-se os autos à consideração superior, propondo ao Tribunal:
	a) considerar revel o espólio do Sr. Fauzi Abdalla Mansur (CPF XXX.570.218-XX) , com fundamento no § 3º, art. 12, Lei 8.443/1992; 
	b) com fundamento nos arts. 1º, inciso I; 16, inciso III, alíneas "b" e "c"; 19 e 23, inciso III, todos da Lei 8.443/1992, e nos arts. 1º, inciso I; 209, incisos II e III; 210 e 214, inciso III, do Regimento Interno TCU, julgar irregulares as contas do Sr. Fauzi Abdalla Mansur (CPF XXX.570.218-XX) e da empresa Fauzi Abdalla Mansur Cinematográfica (CNPJ 49.922.966/0001-75) , condenando o espólio do Sr. Fauzi Abdalla Mansur ao pagamento da quantia a seguir especificada, com a fixação do prazo de quinze dias, a contar da notificação, para comprovar, perante o Tribunal (art. 214, inciso III, alínea "a", do Regimento Interno) , o recolhimento da dívida aos cofres do Fundo Nacional de Cultura, atualizada monetariamente e acrescida dos juros de mora, calculados a partir das datas indicadas, até a data do efetivo recolhimento, na forma prevista na legislação em vigor:
	Valor Original Acrescido de Multa de 50% (R$) 
	Data

	438.876,78
	29/8/2007

	374.650,37
	24/10/2007

	57.369,23
	14/4/2008

	283.393,19
	23/5/2008

	117.949,77
	13/11/2008

	c) autorizar, desde logo, nos termos do art. 28, inciso II, da Lei 8.443/1992, a cobrança judicial das dívidas caso não atendidas as notificações;
	d) autorizar o pagamento das dívidas em até 36 parcelas mensais e consecutivas, nos termos do art. 26 da Lei 8.443/1992 e do art. 217 do Regimento Interno, fixando-lhes o prazo de quinze dias, a contar do recebimento da notificação, para comprovar perante o Tribunal o recolhimento da primeira parcela, e de trinta dias, a contar da parcela anterior, para comprovar o recolhimento das demais parcelas, devendo incidir sobre cada valor mensal, atualizado monetariamente, os juros de mora devidos, na forma prevista na legislação em vigor;
	e) alertar aos responsáveis que a falta de comprovação do recolhimento de qualquer parcela importará no vencimento antecipado do saldo devedor, nos termos do § 2º do art. 217 do Regimento Interno deste Tribunal;
	f) enviar cópia do Acórdão que vier a ser proferido à Secretaria Especial de Cultura, , à Secretaria Federal de Controle Interno, e aos responsáveis, para ciência, informando que a deliberação, acompanhada do Relatório e Voto que a fundamentarem, estará disponível para consulta no endereço www.tcu.gov.br/acordaos, além de esclarecer que, caso requerido, o TCU poderá fornecer as correspondentes cópias, em mídia impressa, aos interessados e às responsáveis arrolados nestes autos;
	g) encaminhar cópia da deliberação que vier a ser proferida, bem como do relatório e do voto que a fundamentarem, ao Procurador-Chefe da Procuradoria da República no Estado de São Paulo, nos termos do § 3º do art. 16 da Lei 8.443/1992 c/c o § 7º do art. 209 do Regimento Interno do TCU, para adoção das medidas que entender cabíveis. [...]".
3.	O Ministério Público junto a este Tribunal, no parecer à Peça 73, manifesta-se, no essencial, de acordo com a proposta de encaminhamento apresentada pela unidade técnica, mas com alguns ajustes, conforme a seguir:
	"[...] Em primeiro lugar, entende-se que o julgamento das contas deve fazer referência apenas a Fauzi Abdalla Mansur, sem prejuízo de identificá-lo com seu CPF e com seu CNPJ, tendo em vista que a empresa individual não é dotada de personalidade jurídica própria.
Em segundo lugar, entende-se que o fundamento da condenação deve contemplar também a alínea "a" do art. 16, III, da Lei 8.443/1992, haja vista que não foi justificada, a contento, a entrega tardia da prestação de contas, efetuada apenas após a citação promovida pelo TCU. Neste ponto, reitera-se a análise contida no parecer anteriormente proferido nos autos (peça 27) :
No que tange ao atraso na entrega da documentação exigida para a prestação de contas, o MP de Contas, ao contrário do entendimento manifestado pela unidade técnica, entende que a justificativa apresentada pelos responsáveis não merece ser aceita.
Os responsáveis alegam que o atraso se deveu à morte do cineasta Cariolano Rodrigues Mineiro (nome artístico: Rodrigo Montana) , em cujo escritório ficariam mantidos alguns documentos do projeto, os quais teriam sido descartados quando da descoberta do corpo do falecido em estado de decomposição (peça 16, pp. 2/3) . Ocorre que o sr. Cariolano faleceu em sua própria residência no dia 31/7/2012 (peça 16, p. 8) , mais de 3 anos após o débito do último cheque discriminado na Relação de Pagamentos, qual seja, cheque 850.371, debitado em 9/4/2009. Outrossim, não ficou esclarecido o porquê de o referido cineasta ter supostamente recebido a guarda de documentos de despesas do projeto, uma vez que ele era mero integrante da equipe de produção (gerente de locação) e, nessa condição, destinatário de alguns pagamentos feitos pela empresa Fauzi A Mansur Cinematográfica (peça 18, pp. 186 e 204, peça 19, pp. 92, 106, 127, 129, 159, 173, 235, 239) . Saliente-se que, a teor do art. 6º da IN 21/2003 e do art. 12 da IN 110/2012, ambas da Ancine, a responsabilidade pela guarda dos documentos comprobatórios das despesas era da empresa proponente, de modo que, se esta delegou tal tarefa a terceiros, o fez por sua própria conta e risco, não podendo se beneficiar da própria torpeza.
Em terceiro e último lugar, cabe corrigir o valor do débito contido na proposta da unidade técnica (peça 70, p. 11) , para que corresponda ao valor discriminado no ofício citatório (peça 67) , equivalente ao valor dos recursos captados, acrescido de 50%.
Ante o exposto, o MP de Contas manifesta-se no sentido de o Tribunal:
a) considerar revel o espólio de Fauzi Abdalla Mansur (CPF XXX.570.218-XX e CNPJ 49.922.966/0001-75) , com fundamento no art. 12, § 3º, da Lei 8.443/1992; 
	b) com fundamento nos arts. 1º, inciso I, 16, inciso III, alíneas "a", "b" e "c", 19 e 23, inciso III, todos da Lei 8.443/1992, e nos arts. 1º, inciso I, 209, incisos I, II e III, 210 e 214, inciso III, do Regimento Interno TCU, julgar irregulares as contas de Fauzi Abdalla Mansur (CPF XXX.570.218-XX e CNPJ 49.922.966/0001-75) , condenando o seu espólio, ou seus herdeiros legais, caso já tenha havido a partilha, até o limite do patrimônio transferido, ao pagamento da quantia a seguir especificada, com a fixação do prazo de quinze dias, a contar da notificação, para comprovar, perante o Tribunal (art. 214, inciso III, alínea "a", do Regimento Interno) , o recolhimento da dívida aos cofres do Fundo Nacional da Cultura, atualizada monetariamente e acrescida dos juros de mora, calculados a partir das datas indicadas, até a data do efetivo recolhimento, na forma prevista na legislação em vigor:
	Valor (R$) 
	Data de Referência

	658.315,17
	29/8/2007

	561.975,56
	24/10/2007

	207.362,27
	14/4/2008

	283.393,19
	23/5/2008

	117.949,77
	13/11/2008

c) autorizar, desde logo, nos termos do art. 28, inciso II, da Lei 8.443/1992, a cobrança judicial da dívida, caso não atendida a notificação;
	d) autorizar o pagamento da dívida em até 36 parcelas mensais e consecutivas, nos termos do art. 26 da Lei 8.443/1992 e do art. 217 do Regimento Interno, fixando o prazo de quinze dias, a contar do recebimento da notificação, para a comprovação do recolhimento da primeira parcela, e de trinta dias, a contar da parcela anterior, para a comprovação  do recolhimento das demais parcelas, devendo incidir sobre cada valor mensal, atualizado monetariamente, os juros de mora devidos, na forma prevista na legislação em vigor;
	e) alertar o responsável de que a falta de comprovação do recolhimento de qualquer parcela importará no vencimento antecipado do saldo devedor, nos termos do § 2º do art. 217 do Regimento Interno;
	f) dar ciência da deliberação que vier a ser proferida à Ancine e ao Procurador-Chefe da Procuradoria da República no Estado de São Paulo. [...]".
	É o Relatório.

Muhamad Fauzi Mansur, representando Fauzi Abdalla Mansur; Ronaldo Vaz de Oliveira (399.618/OAB-SP), representando Fauzi A Mansur Cinematografica.

Procurador Júlio Marcelo de Oliveira.

TOMADA DE CONTAS ESPECIAL. AGÊNCIA NACIONAL DO CINEMA (ANCINE). CAPITAÇÃO DE RECURSO NOS TERMOS DA LEI 8.685/1993. PROJETO AUDIOVISUAL "CASAMENTO BRASILEIRO". NÃO ENCAMINHAMENTO DA DOCUMENTAÇÃO EXIGIDA PARA A PRESTAÇÃO DE CONTAS DO PROJETO CULTURAL. DILIGÊNCIA. CITAÇÃO INICIAL DO RESPONSÁVEL E DA EMPRESA. APRESENTAÇÃO DE ALEGAÇÕES DE DEFESA. ÓBTO DO RESPONSÁVEL. CITAÇÃO POSTERIOR DO ESPÓLIO. REVELIA. RREGULARIDADE DAS CONTAS DO RESPONSÁVEL FALECIDO. CONDENAÇÃO DO ESPÓLIO AO PAGAMENTO DO DÉBITO. NÃO APLICAÇÃO DE MULTA EM RAZÃO DO CARÁTER PERSONALÍSSIMO DA PENA E ANTE A OCORRÊNCIA DA PRESCRIÇÃO DA PRETENSÃO SANCIONATÓRIA DESTE TRIBUNAL. COMUNICAÇÃO.

TOMADA DE CONTAS ESPECIAL (TCE)

Secretaria de Controle Externo de Tomada de Contas Especial (SecexTCE).

Aprecia-se nesta oportunidade Tomada de Contas Especial (TCE) instaurada pela Agência Nacional do Cinema (Ancine) em desfavor de Fauzi A Mansur Cinematográfica (empresa individual - nome de fantasia: Virgínia Filmes) e do seu proprietário, Fauzi Abdalla Mansur, em razão do não encaminhamento de documentação exigida para a prestação de contas dos recursos captados pela citada empresa, com fundamento na Lei 8.685/1993 (Lei do Audiovisual) , para a realização do projeto audiovisual "Casamento Brasileiro" (Salic 4-0058) , cujo nome foi posteriormente alterado para "O Casamenteiro" (Peça 2, pp. 43/6) .
2.	O orçamento do projeto, após reprogramações, ficou em R$ 1.670.057,46, mas foram efetivamente captados R$ 1.119.899,98, pelo mecanismo do art. 3º da Lei 8.685/1993 (Peça 2, p. 42) . O prazo para conclusão do projeto, após prorrogação, foi até 31/12/2013.
3.	O Relatório do Tomador de Contas Especial concluiu pela existência de débito no valor total dos recursos captados mais os respectivos rendimentos financeiros (R$ 1.219.330,63) , em razão da "realização de despesas sem a entrega do objeto pactuado e sem a devida prestação de contas dos recursos que foram captados" (Peça 2, p. 146) . Posteriormente, o débito foi aumentado em 50%, em razão da multa prevista no art. 6º, § 1º, da Lei 8.685/1993 (Peça 3, p. 159) . Foram considerados responsáveis a empresa Fauzi A Mansur Cinematográfica e o Sr. Fauzi Abdalla Mansur.
4.	No âmbito desta Corte, a SecexTCE, inicialmente, promoveu a citação solidária da empresa Fauzi A Mansur Cinematográfica e do Sr. Fauzi Abdalla Mansur, pela não comprovação da boa e regular aplicação dos recursos captados, em razão da omissão no dever de prestar contas. Foi também promovida a audiência do Sr. Fauzi Abdalla Mansur pelo "não cumprimento do prazo estipulado para a prestação de contas dos recursos captados através dos mecanismos de incentivos à cultura da Lei 8.685/1993, Projeto 'Casamento Brasileiro', expirado em 2/6/2015" (Peças 8 e 9) .
4.	Os responsáveis apresentaram suas alegações de defesa, conforme documentos às Peças 16 a 20. Após analisá-las, a SecexTCE propôs, preliminarmente, a realização de diligência junto ao próprio responsável, Sr. Fauzi Abdalla Mansur, para a complementação da documentação encaminhada a esta Corte a título de prestação de contas (Peças 21 a 23) .
5.	O MP de Contas, no parecer à Peça 27, discordou do aludido encaminhamento e propôs a restituição dos autos à unidade técnica a fim de:
a) realizar diligência à Ancine, para que remetesse a esta Corte todos os documentos encaminhados, em meio físico ou digital, por Fauzi A Mansur Cinematográfica ou por Fauzi Abdalla Mansur a título de prestação de contas do projeto Salic 4-0058;
b) realizar diligência à Cinemateca Brasileira, para que informasse se o HD externo referente à obra "O Casamenteiro" (Salic 4-0058) , que lhe foi entregue por Fauzi A Mansur Cinematográfica em 29/9/2017, foi aprovado tecnicamente para fins de depósito legal;
c) realizar diligência ao Banco do Brasil, para que encaminhasse a esta Corte as cópias microfilmadas de todos os cheques debitados das contas de movimentação do projeto Salic 4-0058 (Agência 1526-1, c/c 18.233-8 e c/c 19.784-X) , bem como os extratos completos dessas contas, até seu encerramento;
d) analisar as respostas às diligências em conjunto com a documentação apresentada pelos responsáveis a esta Corte a título de prestação de contas do projeto Salic 4-0058 (Peças 16 a 20) , pronunciando-se sobre a regularidade dos comprovantes de despesa, o nexo de causalidade entre os recursos federais e as despesas efetuadas e o efetivo cumprimento do objeto pactuado;
e) em seguida, promover nova citação dos responsáveis solidários pelas irregularidades na execução física e/ou financeira do projeto Salic 4-0058 que tenham ocasionado dano ao Erário, sobre o qual deve incidir a multa do art. 6º, § 1º, da Lei 8.685/1993. 
6.	Acolhi a proposta do MP de Contas, conforme Despacho de Peça 28.
7.	As diligências foram realizadas, e, em resposta, a Cinemateca Brasileira (administrada pela Associação de Comunicação Educativa Roquette Pinto - Acerp) , a Ancine e o Banco do Brasil encaminharam a esta Corte, respectivamente, os documentos às Peças 35/6, 37 e 54/5. 
8.	Considerando que a resposta apresentada pela Cinemateca Brasileira revelou que a obra "O Casamenteiro", entregue em 29/9/2017, foi reprovada tecnicamente para o depósito legal, por não atender aos requisitos técnicos para cumprir sua missão de cópia de preservação audiovisual (peça 36, pp. 5/6) , o Diretor da SecexTCE, com o aval do Secretário (Peças 43 e 44) , propôs que fosse realizada a citação dos responsáveis, pelo valor histórico de R$ 1.828.995,96, em razão da "realização do objeto do projeto audiovisual para produção de obra cinematográfica intitulada 'Casamento Brasileiro' (Salic 4-0058) em desacordo com o estatuído", o que "resultou na sua não aprovação pela Cinemateca Brasileira, conforme Laudo Técnico de agosto de 2018 e, consequentemente, no não alcance dos objetivos do projeto e, assim, em prejuízo ao Erário correspondente ao valor captado somado à multa de 50% prevista na Lei 8.685/1993" (Peça 43, p. 3) .
9.	Mais uma vez acolhi a proposta da unidade técnica.
10.	Contudo, na tentativa de citar o empresário individual Fauzi Abdalla Mansur, descobriu-se que ele falecera em 23/1/2019, conforme certidão de óbito à Peça 57.
11.	Assim, a unidade técnica promoveu a citação do espólio do falecido, representado pelo inventariante, Sr. Muhamad Fauzi Mansur (Peça 65) , tendo o Chefe de Serviço da Seproc destacado, corretamente, que a empresa individual, por não ter personalidade jurídica própria, não precisava ser citada solidariamente, já que os bens da empresa se confundem com os bens da pessoa física do empresário (Peça 64) .
12.	O ofício de citação foi entregue no endereço do inventariante (Peça 68) , porém não houve resposta, o que caracterizou a revelia do espólio (Peça 69) .
13.	Diante disso, a SecexTCE, em pronunciamentos uniformes, propôs considerar revel o espólio do Sr. Fauzi Abdalla Mansur, com fundamento no § 3º, art. 12, Lei 8.443/1992, julgar irregulares as contas desse responsável e da empresa Fauzi Abdalla Mansur Cinematográfica, condenando o espólio do Sr. Fauzi Abdalla Mansur ao pagamento da quantia apurada nos autos.
14.	O Ministério Público de Contas, à Peça 73, manifesta-se, no essencial, de acordo com a proposta de encaminhamento apresentada pela unidade técnica, mas sugere que o julgamento das contas deve fazer referência apenas a Sr. Fauzi Abdalla Mansur, sem prejuízo de identificá-lo com seu CPF e com seu CNPJ, tendo em vista que a empresa individual não é dotada de personalidade jurídica própria, que o fundamento da condenação deve contemplar também a alínea a do art. 16, inciso III, da Lei 8.443/1992, haja vista que não foi justificada, a contento, a entrega tardia da prestação de contas, efetuada apenas após a citação promovida pelo TCU e, neste ponto, reitera a análise contida no parecer anteriormente proferido nos autos (Peça 27) e, por último sugere a correção do valor do débito para que corresponda ao valor discriminado no ofício citatório (Peça 67) , equivalente ao valor dos recursos captados, acrescido de multa de 50%, do art. 6 da Lei 8.685/1993.
15.	Adoto como minhas próprias razões de decidir os exames que me precederam naquilo em que não conflitam e adicionalmente, as sugestões apresentadas pelo MPTCU, as quais acolho integralmente. 
16.	Inicialmente, considerando que, embora validamente citados, o representante do espólio do Sr. Fauzi Abdalla Mansur e a empresa Fauzi Abdalla Mansur Cinematográfica não apresentaram alegações de defesa e tampouco comprovaram o recolhimento do débito apurado nesta TCE, devendo ser considerados revéis, nos termos do art. 12, § 3º, da Lei 8.443/1992.
17.	Como pode ser visto no Relatório precedente, após saneamento e constatação do falecimento do Sr. Fauzi Abdalla Mansur, foi realizada nova citação, dessa feita do representante do Espólio, pela conduta de ambos os responsáveis de realizar o objeto do projeto audiovisual para produção de obra cinematográfica intitulada 'Casamento Brasileiro' (Salic 4-0058) , em desacordo com o estatuído, o que resultou na sua não aprovação pela Cinemateca Brasileira, conforme Laudo Técnico de agosto de 2018 e, consequentemente, no não alcance dos objetivos do projeto e, assim, causando prejuízo ao Erário correspondente ao valor captado, somado à multa de 50% prevista na Lei 8.685/1993.
18.	Vale registrar que foi constatado, nos elementos constantes nos autos, que a película depositada era de má qualidade e que não foi aceita pela Cinemateca Brasileira por não atender os requisitos técnicos exigidos, conforme resposta da administradora da Cinemateca Brasileira (Peças 35 e 36) .
19.	Entendo adequado, o entendimento trazido no parecer do MPTCU, de que o montante do débito deve ser acrescido da multa prevista no art. 6º, parágrafo 1º, da Lei 8.685/1993, conforme constou na citação dos responsáveis (Peça 67) e que não foi afastada a omissão no dever de prestar contas.
20.	Assim, considerando que, ao não apresentar defesa, os responsáveis deixaram de produzir prova da regular aplicação dos recursos captados e, nos autos, não foram identificados elementos que pudessem alterar a conclusão que fundamentou a citação realizada, depreendo que estão presentes todos os fundamentos para julgar irregulares as contas do Sr. Fauzi Abdalla Mansur, identificando-o com seu CPF e com seu CNPJ, conforme sugestão do MPTCU, e condenar o Espólio do Sr. Fauzi Abdalla Mansur, ao pagamento dos valores apurado nos autos, qual seja, o valor captado, somado à multa de 50% prevista na Lei 8.685/1993.
21.	Registro, no que tange à possibilidade de ocorrência da prescrição quinquenal das pretensões punitiva e ressarcitória, a existência da decisão do Supremo Tribunal Federal (STF) no Recurso Extraordinário 636.886/AL, que deverá ensejar a revisão da jurisprudência deste Tribunal, mas que ainda não está sendo aplicada, pois encontra-se pendente apreciação por esta Corte de Contas de processo que definirá acerca do preenchimento de lacunas referentes a questões essenciais, como o prazo prescricional, o início da contagem e as hipóteses de interrupção. Ademais, não está claro quais serão os processos efetivamente alcançados pela modificação do entendimento.
22.	Enquanto isso, tenho acompanhado a compreensão pela manutenção da jurisprudência consolidada pelo TCU no sentido de considerar imprescritíveis as ações de ressarcimento ao Erário.
23.	No que tange à pretensão punitiva do TCU, conforme Acórdão 1441/2016-TCU-Plenário, que uniformizou a jurisprudência acerca dessa questão, subordina-se ao prazo geral de prescrição indicado no art. 205 do Código Civil, que é de 10 (dez) anos, contado da data de ocorrência da irregularidade sancionada, nos termos do art. 189 do Código Civil, sendo este prazo interrompido pelo ato que ordenar a citação, a audiência ou a oitiva do responsável.
24.	No caso em exame, verifico que o ato que ocasionou dano ao Erário teve início a partir de 29/8/2007 (captação dos recursos e depósito) e o ato que determinou a citação dos responsáveis ocorreu em 9/7/2018, portanto ocorreu a prescrição da pretensão sancionatória deste Tribunal. Deixo, portanto, de propor a aplicação da multa prevista no art. 57 da Lei 8.443/1992.
25.	Entendo adequado autorizar antecipadamente, caso venha a ser solicitado, o pagamento das dívidas em até 36 (trinta e seis) parcelas mensais sucessivas, a primeira a vencer em 15 (quinze) dias após a notificação e as demais a cada 30 (trinta) dias, com a incidência dos devidos encargos legais sobre cada uma delas e com o alerta de que a falta de comprovação de recolhimento de qualquer parcela acarretará vencimento antecipado do saldo devedor.
26.	Por fim, deve ser remetida cópia dos autos ao Procurador-Chefe da Procuradoria da República no de São Paulo, nos termos do § 3º do art. 16 da Lei 8.443/1992, c/c o § 7º do art. 209 do Regimento Interno do TCU, para adoção das medidas que entender cabíveis, em vista da possibilidade de desvio dos recursos e à Ancine.
	Ante o exposto, VOTO por que o Tribunal adote a minuta de Acórdão que ora submeto à apreciação deste Colegiado. 
TCU, Sala das Sessões, em 25 de janeiro de 2022.
AROLDO CEDRAZ 
Relator